臺灣彰化地方法院刑事判決　　　　　　　 93年度訴字第124號
　　公　訴　人　臺灣彰化地方法院檢察署檢察官
　　被　　　告　己○○　女　2.
　　選任辯護人　簡承佑　律師
　　　　　　　　張育誠　律師
上列被告因偽造有價證券案件，經檢察官提起公訴（92年度偵字
第9197號）及移送併辦（臺灣臺中地方法院檢察署93年度偵字第
3876號），本院判決如下：
    主  文
己○○共同連續意圖供行使之用，而偽造有價證券，處有期徒刑
年捌月；如附表所示之偽造支票，均沒收。
    事  實
一、己○○前曾因偽造文書案件，經法院判處有期徒刑三月，並
    諭知易科罰金之折算標準確定，於民國九十二年十二月二十
    四日易科罰金執行完畢（於為後述犯罪行為時，尚未易科罰
    金執行完畢，未構成累犯）。詎仍不知悔改，緣其個人於金
    融機構之信用紀錄欠佳，已無法申請支票使用，乃思以其弟
    戊○○之名義申請支票帳戶，以請領支票使用，遂向戊○○
    表示欲購買自小客車送伊，惟須申請支票帳戶支付車款，戊○○因而於九十二年二月二十六日以自己名義申請設立支票
    帳號000000000號支票帳戶，並領用支票號碼00
    00000至0000000號支票，連同印章交由己○○
    保管（己○○其後另於九十二年五月二日、同年五月三十日
    復先後領用支票號碼0000000至0000000號、
    0000000至0000000號支票），而己○○原僅
    限於購車送戊○○之範圍內得依授權簽發前開支票，詎竟基
    於意圖供行使之用而偽造有價證券之犯意，明知戊○○同意
    授權之範圍限於購車送伊之範圍，仍利用戊○○交付其保管
    前揭支票及印章之便，於九十二年二月二十六日請領第一本
    支票後起，至九十二年七月十五日止，在其住處或其他不詳
    處所，連續盜蓋戊○○之印章而偽造如附表編號一至五十所
    示之支票並行使之；其後並接續上開偽造並行使有價證券之
    概括犯意，於九十二年八月間某日，透過報紙之分類廣告，
    以新臺幣（下同）四千元之價格，向某成年之不詳姓名年籍
    男子購買第一商業銀行支票帳號○三五七三之一號、業已偽
    造「乙○○」印文之部分空白支票一紙，並約於雲林縣虎尾
    鎮某處交付款項及支票，而與該成年之不詳姓名男子共同基
    於偽造並行使有價證券之犯意聯絡，由己○○於前開已偽造
    「乙○○」印文之部分空白支票上，填入票面金額等絕對必
    要記載事項而偽造成如附表編號五十一所示之支票，並進而
    為支付汽車保險費而背書交付予俊宇汽車實業有限公司（下
    稱俊宇公司，負責人丁○○）而行使之。嗣因己○○所偽造
    戊○○名義簽發之部分支票屆期未獲兌現，執票人因而陸續
    向戊○○追討票款，戊○○查知上開支票遭逾權偽簽後，乃
    前往臺灣彰化地方法院檢察署按鈴申告，以及不知情之俊宇
    公司會計人員其後將該偽造乙○○名義簽發之支票轉交不知
    情之友聯產物保險股份有限公司業務員王榮中提示後，為第
    一商業銀行查悉上開支票係屬偽造而報警處理，因而循線查
    獲上情。
二、案經戊○○告訴臺灣彰化地方法院檢察署檢察官偵查起訴，
    暨臺中市警察局第六分局報告臺灣臺中地方法院檢察署檢察
    官移送併案審理。
    理  由
壹：關於證據能力部分
    被告之選任辯護人雖具狀以告訴人戊○○於偵查中之指訴內
    容未經具結而不具證據能力，惟查本件戊○○係以告訴人之
    身分於九十二年八月二十八日向臺灣彰化地方法院檢察署申
    告，並由檢察事務官製作申告詢問筆錄，此有詢問筆錄一份
    附卷可稽，而依刑事訴訟法並無檢察事務官得令其具結之規
    定，非屬依法應具結而未具結之情形，自無刑事訴訟法第一
    百五十八條之三規定之適用。至於上開告訴人戊○○製作申
    告筆錄之時間為九十二年八月二十八日，係在刑事訴訟新制
    九十二年九月一日施行之前，依刑事訴訟法施行法第七條之
    三但書之規定，上開申告筆錄既係於修正刑事訴訟法施行前
    ，已依法定程序進行之訴訟程序，其效力即不受影響，而仍
    具有證據能力，被告之選任辯護人此部分所陳，容有誤會，
    應先敘明。
貳：關於事實認定部分
一、訊據被告己○○於本院審理時固不否認確有簽發如附表所示
    之支票，惟矢口否認有何前開行使或偽造有價證券犯行，辯
    稱：本件以戊○○名義簽發之支票均係經其弟戊○○之概括
    授權後才簽發，其中如公訴人所提補充理由書編號一至六所
    示支票部分，係用以支付為告訴人購車之相關款項；另以乙○○名義簽發之支票，係朋友要其購買，經照會後認為沒問
    題，才用以支付保險費云云。被告之選任辯護人為被告利益
    辯護稱：本件有關以戊○○名義簽發之支票均經戊○○之概
    括授權；另有關以乙○○名義簽發之支票，係因案外人丙○○向被告購買車輛，積欠三萬元價款，丙○○乃向被告表示
    向該刊登中國時報之不詳男子取空白支票，只要填載面額不
    超過三萬元，丙○○會負責繳納，而此事有甲○○在場可證
    云云。然查：
（一）上揭關於偽造戊○○名義簽發支票之事實，業據告訴人戊○○於偵查中指訴除購車贈伊之範圍內同意簽發支票支付
      外，其餘並未授權被告以告訴人名義簽發支票等情明確，
      而被告於本院九十三年四月九日行準備程序期日，於法官
      訊問對於檢察官起訴犯罪事實有何意見時，被告答稱：「
      是事實，我事後有跟他說」，此經本院於九十四年六月七
      日審理時當庭勘驗前開準備程序筆錄之錄音帶內容，並記
      明筆錄在卷，而被告於為上開回答前，前亦答稱有收到起
      訴書，參諸被告自陳具有高職畢業之學歷，則被告自無不
      知檢察官起訴之內容為何之理，此外並有華南商業銀行彰
      化分行九十三年八月九日華彰存字第二三二號函檢送之申
      領支票本之資料影本三張、支票退票紀錄查詢單、支票使
      用狀況查詢申請單各一紙及號碼存款往來明細一份，以及
      該行九十三年九月十七日華彰字第二九三號函檢送業已迴
      籠之五十六張（函文主旨欄雖記載五十七張，惟實際僅檢
      送五十六張）支票正反面影本一份附卷可資佐證。
（二）雖被告及其辯護人辯稱：本件以戊○○名義簽發之支票均
      事先獲得戊○○概括授權云云，而告訴人其後於本院審理
      時亦翻異前詞，改稱上開支票均有概括授權被告使用云云
      ，惟本院審酌被告與告訴人係姊弟關係，彼此並無任何怨
      隙，若非被告確實就購車贈告訴人以外事項未經告訴人之
      授權而擅自簽發前揭支票，致使告訴人遭受各方之債權人
      追討，告訴人豈會無故甘冒刑法誣告之罪責而設詞誣陷其
      親姊？又若非被告確實有事前超出戊○○之授權範圍而擅
      自簽發前揭支票，豈會於本院準備程序時自承檢察官所起
      訴之犯罪事實「是事實」，並特別強調「我事後有跟他說
      」等情，是告訴人其後於被告及渠二人之父母出面清償全
      部債務後所為有利於被告之證詞，核屬事後避重就輕、迴
      護被告之詞，要難遽予採信，而被告及其辯護人此部分所
      為辯解，同屬無據而無足取。
（三）次查上開關於偽造乙○○名義簽發支票之事實，亦據被告
      於警訊中及本院九十三年四月九日行準備程序時坦承不諱
      ，而被告就此部分犯行於警訊中及本院九十三年四月九日
      行準備程序時所為供述內容，再經本院於九十四年六月七
      日審理時當庭勘驗前開警訊筆錄及準備程序筆錄之錄音帶
      內容，並與原警訊筆錄及準備程序筆錄核對後，其主要意
      旨亦均相符，有載明勘驗過程及結果之審判筆錄一份存卷
      可按，另被告於擅自填載票面金額而偽造該支票既遂後，
      進而為支付汽車保險費而背書交付予俊宇公司而行使該偽
      造支票，以及不知情之俊宇公司會計人員其後將該偽造之
      支票轉交不知情之友聯產物保險股份有限公司業務員王榮
      中提示後，為第一商業銀行查悉上開支票係屬偽造而報警
      處理一節，亦據證人丁○○、王榮中分別於警訊時或本院
      審理時證述在卷，並有第一商業銀行九十二年九月十六日
      （九二）一中港字第四○八號函及該行九十四年四月十九
      日一中港字第一二五號函各一份及所附相關開戶或退票資
      料附卷可憑，再本件以乙○○名義簽發之支票，經本院囑
      託內政部警政署刑事警察局鑑定結果，亦認「(1)支票上國
      字大寫金額數字筆跡部分與黃婉婷筆跡相符。(2)有關鑑定
      前揭支票正面之藍色字跡（含日期、金額數字小寫、國字
      大寫等）部分與背面之黃婉婷簽名、身分證字號等是否以
      同一枝筆所書寫一節，經以光譜影像比對儀檢視該支票之
      正、背面之藍色筆跡部分，二者未發現有明顯差異；至於
      是否以同一枝筆所書寫，因本局無是項鑑定儀器，歉難鑑
      定。」等情，有該局九十四年四月二十六日刑鑑字第○九
      四○○四五九九三號鑑定書及鑑定說明一份存卷可據，此
      外復有前開偽造以乙○○名義簽發之支票原本一紙扣案可
      資佐證。
（四）至於被告選任之辯護人另為被告辯稱關於以乙○○名義簽
      發之支票，係因案外人丙○○向被告購買車輛，積欠三萬
      元價款，丙○○乃向被告表示向該刊登中國時報之不詳男
      子取空白支票，只要填載面額不超過三萬元，丙○○會負
      責繳納，而此事有關係人甲○○在場可證，並聲請以證人
      身分傳訊丙○○、甲○○作證一節，本院審酌被告就此部
      分犯行，前於警訊中及本院九十三年四月九日行準備程序
      時均已坦承不諱，業如前述，且從九十二年十一月十日製
      作警訊筆錄時起，至本院九十三年八月二十五日準備程序
      期日結束時止，長達九個月餘期間，被告從未提及有何丙○○、甲○○之人，直至本院九十三年十月十三日準備程
      序期日時，始由被告之選任辯護人具狀記載上揭辯詞，並
      聲請以證人身分傳訊丙○○、甲○○二人，則此部分之真
      實性，已非無疑，而再觀諸被告之選任辯護人此部分具狀
      所辯內容，復與被告於本院九十四年六月七日審理時供稱
      上揭支票係用以支付丙○○以其弟李東霖名義購買之汽車
      保險費，復互為矛盾，蓋若如選任辯護人具狀所稱，丙○○既係欲以前揭支票償還前所積欠被告之三萬元價款，被
      告又豈會復將上開支票用以支付丙○○或登記名義人李東
      霖所應繳納之汽車保險費，其理至明；況被告自始至終均
      坦承上揭支票係其親自與某一不詳年籍之成年陌生男子約
      於雲林縣虎尾鎮內某處交付，並當場支付四千元予該陌生
      男子，準此，倘如被告選任辯護人所辯上開支票係丙○○
      用供清償積欠被告之款項，豈有要被告再先自行支付四千
      元之理？而若如被告於審理時所辯僅係好意代付丙○○以
      其弟李東霖名義購買之汽車保險費，則衡諸社會通念常情
      ，又豈須由被告與該陌生男子約定交付支票地點，並親自
      前往收受，甚至同時代為支付四千元？是本件不論係選任
      辯護人所具狀辯護之「還款版本」，抑或被告個人於本院
      審理時所辯之「代付版本」，均難以合理解釋為何被告須
      先自掏腰包支付四千元予該陌生男子，顯然前揭兩種辯詞
      ，均與事實不符，要難憑採；基此，本院認已無再行以證
      人身分傳拘丙○○、甲○○二人之必要，附此敘明。
二、綜上所述，被告及其選任辯護人所辯各節，均無足採，本件
    事證明確，被告右揭犯行，均堪以認定，應予依法論科。
參：關於論罪科刑部分
    核被告己○○所為，係犯刑法第二百零一條第一項之偽造有
    價證券罪。被告盜用戊○○印章之行為，係偽造有價證券之
    一部行為，偽造有價證券完成後，進而持以行使，其行使之
    低度行為，復為偽造之高度行為所吸收，均不另論罪。公訴
    人雖僅就被告偽造戊○○名義簽發支票部分之犯行提起公訴
    ，未論及被告其餘偽造支票之犯行，然檢察官就犯罪事實一
    部起訴者，其效力及於全部，本件上開其餘偽造支票犯行與
    公訴人起訴書所載經論罪部分之偽造支票犯罪事實，具有連
    續犯之裁判上一罪關係，應為起訴效力所及，本院自應併予
    審究。被告就偽造乙○○名義簽發之支票部分，與出售該業
    已偽造「乙○○」印文於部分空白支票上之不詳年籍成年男
    子間，有犯意聯絡與行為分擔，為共同正犯。又被告先後多
    次偽造支票犯行，時間緊接，犯罪構成要件相同，顯係基於
    概括之犯意反覆為之，為連續犯，應依刑法第五十六條之規
    定，以一罪論，並加重其刑。爰審酌被告之品行、智識程度
    ，犯罪之動機、目的、手段、所得利益，所偽造並行使之支
    票共計五十一張，總票面金額合計高達四百餘萬元，所生損
    害非微，暨犯後雖曾一度坦承犯行，惟其後復翻異前詞，飾
    詞諉責，態度甚值非議等一切情狀，量處如主文所示之刑，
    以資懲儆。至被告所偽造如附表所示之支票五十一張，均係
    屬偽造之有價證券，應依刑法第二百零五條之規定，宣告沒
    收。
據上論斷，應依刑事訴訟法第二百九十九條第一項前段，刑法第
二十八條、第五十六條、第二百零一條第一項、第二百零五條，
罰金罰鍰提高標準條例第一條前段，判決如主文。
本案經檢察官郭緯中到庭執行職務。
中    華    民    國  九十四  年   六    月  二十一   日
                  臺灣彰化地方法院刑事第三庭
                      審判長法官  李  進  清
                      法      官  紀  佳  良
                      法      官  高  文  崇
以上正本證明與原本無異。
如不服本判決，應於判決送達後十日內向本院提出上訴狀 (須附
繕本 )。
告訴人或被害人對於判決如有不服具備理由請求檢察官上訴者，
其上訴期間之計算係以檢察官收受判決正本之日期為準。
中    華    民    國  九十四  年   六    月  二十七   日
                      書  記  官  張  木  松
附表：
┌───┬──────┬────┬────────────┐
│編號  │支票號碼    │發票日  │  票  面  金  額        │
├───┼──────┼────┼────────────┤
│一    │ HC0000000  │92.4.20 │壹拾萬元                │
├───┼──────┼────┼────────────┤
│二    │ HC0000000  │92.4.26 │捌萬伍仟元              │
├───┼──────┼────┼────────────┤
│三    │ HC0000000  │92.3.30 │壹拾伍萬元              │
├───┼──────┼────┼────────────┤
│四    │ HC0000000  │92.4.10 │肆萬伍仟元              │
├───┼──────┼────┼────────────┤
│五    │ HC0000000  │92.4.30 │貳拾肆萬元              │
├───┼──────┼────┼────────────┤
│六    │ HC0000000  │92.4.30 │壹萬元                  │
├───┼──────┼────┼────────────┤
│七    │ HC0000000  │92.4.30 │肆萬貳仟元              │
├───┼──────┼────┼────────────┤
│八    │ HC0000000  │92.5.2  │壹萬肆仟元              │
├───┼──────┼────┼────────────┤
│九    │ HC0000000  │92.5.5  │伍萬伍仟元              │
├───┼──────┼────┼────────────┤
│十    │ HC0000000  │92.5.8  │陸萬元                  │
├───┼──────┼────┼────────────┤
│十一  │ HC0000000  │92.5.11 │陸萬元                  │
├───┼──────┼────┼────────────┤
│十二  │ HC0000000  │92.5.15 │壹拾參萬元              │
├───┼──────┼────┼────────────┤
│十三  │ HC0000000  │92.5.17 │肆萬元                  │
├───┼──────┼────┼────────────┤
│十四  │ HC0000000  │92.5.17 │陸萬陸仟元              │
├───┼──────┼────┼────────────┤
│十五  │ HC0000000  │92.5.17 │壹拾萬元                │
├───┼──────┼────┼────────────┤
│十六  │ HC0000000  │92.5.20 │壹拾肆萬元              │
├───┼──────┼────┼────────────┤
│十七  │ HC0000000  │92.5.27 │壹拾肆萬伍仟元          │
├───┼──────┼────┼────────────┤
│十八  │ HC0000000  │92.5.29 │貳拾肆萬元              │
├───┼──────┼────┼────────────┤
│十九  │ HC0000000  │92.5.31 │柒萬柒仟伍佰壹拾伍元    │
├───┼──────┼────┼────────────┤
│二十  │ HC0000000  │92.6.3  │壹拾壹萬伍仟元          │
├───┼──────┼────┼────────────┤
│二一  │ HC0000000  │92.6.6  │陸萬陸仟元              │
├───┼──────┼────┼────────────┤
│二二  │ HC0000000  │92.6.7  │肆萬貳仟元              │
├───┼──────┼────┼────────────┤
│二三  │ HC0000000  │92.6.9  │壹拾貳萬元              │
├───┼──────┼────┼────────────┤
│二四  │ HC0000000  │92.6.9  │捌萬元                  │
├───┼──────┼────┼────────────┤
│二五  │ HC0000000  │92.6.10 │參萬參仟元              │
├───┼──────┼────┼────────────┤
│二六  │ HC0000000  │92.6.10 │肆萬參仟元              │
├───┼──────┼────┼────────────┤
│二七  │ HC0000000  │92.6.11 │陸萬壹仟元              │
├───┼──────┼────┼────────────┤
│二八  │ HC0000000  │92.6.13 │壹拾萬元                │
├───┼──────┼────┼────────────┤
│二九  │ HC0000000  │92.6.13 │陸萬元                  │
├───┼──────┼────┼────────────┤
│三十  │ HC0000000  │92.6.14 │柒萬元                  │
├───┼──────┼────┼────────────┤
│三一  │ HC0000000  │92.6.15 │玖萬陸仟捌佰貳拾伍元    │
├───┼──────┼────┼────────────┤
│三二  │ HC0000000  │92.6.17 │陸萬元                  │
├───┼──────┼────┼────────────┤
│三三  │ HC197463   │92.6.21 │玖萬伍仟元              │
├───┼──────┼────┼────────────┤
│三四  │ HC0000000  │92.6.23 │陸萬元                  │
├───┼──────┼────┼────────────┤
│三五  │ HC0000000  │92.6.25 │壹拾壹萬伍仟元          │
├───┼──────┼────┼────────────┤
│三六  │ HC0000000  │92.6.25 │伍仟元                  │
├───┼──────┼────┼────────────┤
│三七  │ HC0000000  │92.6.25 │伍仟伍佰元              │
├───┼──────┼────┼────────────┤
│三八  │ HC0000000  │92.6.28 │壹拾萬元                │
├───┼──────┼────┼────────────┤
│三九  │ HC0000000  │92.6.30 │貳拾肆萬肆仟肆佰參拾玖元│
├───┼──────┼────┼────────────┤
│四十  │ HC0000000  │92.6.30 │貳拾貳萬貳仟元          │
├───┼──────┼────┼────────────┤
│四一  │ HC0000000  │92.6.30 │壹萬元                  │
├───┼──────┼────┼────────────┤
│四二  │ HC0000000  │92.6.30 │陸萬柒仟陸佰參拾捌元    │
├───┼──────┼────┼────────────┤
│四三  │ HC0000000  │92.7.4  │捌仟參佰元              │
├───┼──────┼────┼────────────┤
│四四  │ HC0000000  │92.7.5  │玖萬元                  │
├───┼──────┼────┼────────────┤
│四五  │ HC0000000  │92.7.10 │壹拾貳萬元              │
├───┼──────┼────┼────────────┤
│四六  │ HC0000000  │92.7.12 │貳萬壹仟元              │
├───┼──────┼────┼────────────┤
│四七  │ HC0000000  │92.7.12 │壹拾萬元                │
├───┼──────┼────┼────────────┤
│四八  │ HC0000000  │92.7.15 │貳萬貳仟元              │
├───┼──────┼────┼────────────┤
│四九  │ HC0000000  │92.7.15 │柒萬元                  │
├───┼──────┼────┼────────────┤
│五十  │ HC0000000  │92.7.15 │壹萬貳仟參佰元          │
├───┼──────┼────┼────────────┤
│五一  │ SA0000000  │92.9.15 │貳萬壹仟陸佰參拾貳元    │
└───┴──────┴────┴────────────┘
附錄本案論罪科刑法條：
中華民國刑法第201條
意圖供行使之用，而偽造、變造公債票、公司股票或其他有價證
券者，處3 年以上10年以下有期徒刑，得併科3 千元以下罰金。
中華民國刑法第205條
偽造、變造之有價證券、郵票、印花稅票、信用卡、金融卡、儲
值卡或其他相類作為提款、簽帳、轉帳或支付工具之電磁紀錄物
及前條之器械原料及電磁紀錄，不問屬於犯人與否，沒收之。
